【裁判字號】    94,交聲,533
【裁判日期】    950116
【裁判案由】    違反道路交通管理處罰條例聲明異議
【裁判全文】
臺灣桃園地方法院交通事件裁定         94年度交聲字第533號
原處分機關  交通部公路總局新竹區監理所桃園監理站
異  議  人
即受處分人  甲○○○
上列異議人因違反道路交通管理處罰條例案件，對於交通部公路
總局新竹區監理所桃園監理站民國94年11月1 日以桃監裁罰字第
裁52-DA0000000號、第裁52-DA0000000號、第裁52-DA0000000號
違反道路交通管理事件裁決書所為之處分，聲明異議，本院裁定
如下：
    主  文
原處分機關所為桃監裁罰字第52-DA0000000號違反道路交通管理
事件裁決書之處分撤銷，甲○○○就以危險方式在道路上駕駛機
器腳踏車因而肇事部分，不罰。
甲○○○其餘異議駁回。
    理  由
一、本件原處分機關處分意旨略以：桃園縣警察局桃園分局中路
    派出所（以下簡稱舉發單位）員警於民國94年9 月11日下午
    5 時5 分許，查獲一名男性駕駛，騎乘異議人即受處分人甲
    ○○○所有之車號MC2- 105號輕型機車，行經桃園縣桃園市
    ○○路、延壽街口時，因駕駛人未戴安全帽，經警方鳴笛及
    用手勢示意攔停，惟該機車駕駛人並未理會，沿中山路連續
    行經延壽街、中平路、國際路等三處有燈光號誌管制之交岔
    路囗強行闖越紅燈，以此危險方式駕駛，不服稽查而逃逸，
    嗣經桃園縣警察局桃園分局中路派出所員警逕行舉發，並填
    掣桃園縣政府警察局桃警局交字第DA0000000 號、第DA0000
    000 號、第DA0000000 號舉發違反道路交通管理事件通知單
    ，依道路交通管理處罰條例第43條第1 項第1 款、第31條第
    6 項、第53條、及第60條第2 項第1 款規定移送，由原處分
    機關於94年11月1 日裁決就危險方式在道路上駕駛機器腳踏
    車部分（裁決書就此部分贅載因而肇事），處以罰鍰新臺幣
    （下同）12,000元，並吊扣車輛大牌及行照3 個月；就機器
    腳踏車駕駛人未依規定戴安全帽、駕車行經有燈光號誌管制
    之交岔路囗闖紅燈部分，處以罰鍰2,300 元, 並記違規點數
    3 點；就違反處罰條例之行為，拒絕停車接受稽查而逃逸部
    分，處以罰鍰3,000 元。
二、聲明異議意旨詳如附件所示。
三、就原處分機關桃監裁罰字第裁52-DA0000000號違反道路交通
    管理事件裁決書部分：
    (一)按交通法庭認為聲明異議有理由時，應以裁定將原處分經
      聲明異議之部分撤銷，並自為裁定，道路交通案件處理辦
      法第20條前段定有明文。再按汽車駕駛人，駕駛汽車有在
      道路上蛇行，或以其他危險方式駕車之情形者，處6,000
      元以上24,000元以下之罰鍰，並當場禁止其駕駛，道路交
      通管理處罰條例第43條第1 項第1 款固有明文，然上開條
      文所謂「以其他危險方式駕車」者，係就汽車駕駛人之道
      路駕駛行為，對其他車輛之駕駛具有危險性，然道路交通
      管理處罰條例未就科以處罰者，始有本條項之適用，倘汽
      車駕駛人具危險性之駕駛行為，業經上開條例之規範，並
      設有處罰之規定者，則無本條項之適用，合先敘明。
    (二)經查，舉發單位因查獲一名男性駕駛於94年9 月11日下午
      5 時5 分許，騎乘異議人所有之車號MC2- 105號輕型機車
      ，行經桃園縣桃園市○○路、延壽街口時，因駕駛人未戴
      安全帽，經警方鳴笛及用手勢示意攔停，惟該機車駕駛人
      並未理會，沿中山路連續行經延壽街、中平路、國際路等
      三處有燈光號誌管制之交岔路囗強行闖越紅燈，不服稽查
      而逃逸，而認該機車駕駛人係以上開危險方式駕駛，遂逕
      行舉發，並填掣桃園縣政府警察局桃警局交字第DA000000
      0 號舉發違反道路交通管理事件通知單，並經原處分機關
      依道路交通管理處罰條例第43條第1 項第1 款之規定，處
      以罰鍰12,000元，並吊扣該機車之牌照3 個月等情，有上
      開舉發違反道路交通管理事件通知單、裁決書各1 紙附卷
      為憑。
    (三)依據舉發單位填製之桃警局交字第DA0000000 號舉發違反
      道路交通管理事件通知單之違規事實欄記載：「危險駕駛
      （未戴安全帽、不服稽查而逃逸、連續闖紅燈、中山延壽
      與中山中平及中山國際）」等語，是應認舉發單位認上開
      機車駕駛人之危險駕車行為乃係：未依規定戴安全帽、駕
      車行經有燈光號誌管制之交岔路口闖紅燈、違反處罰條例
      之行為拒絕停車接受稽查而逃逸等行為，惟駕駛人上開危
      險駕駛之行為，均經原處分機關以桃監裁罰字第裁52-DA0
      000000號、第裁52-DA0000000號裁決書，依道路交通管理
      處罰條例第31條第6 項、第53條、第60條第1 項等規定，
      對機車所有人即異議人科以罰鍰之處罰（詳如後述），是
      異議人即機車所有人對機車駕駛人上揭危險方式駕車之違
      規行為，既經原處分單位科以罰鍰之處罰，當無再依同條
      例第43條第1 項第1 款之規定重複處罰之理。
    (四)綜上所述，原處分機關上開所為桃監裁罰字第裁52-DA000
      0000號違反道路交通管理事件裁決書，裁處異議人罰鍰12
      ,000 元 ，並吊扣該機車牌照3 個月，尚有違誤，異議人
      就此部分之異議，即屬有據，爰裁定如主文第一項所示。
四、就原處分機關桃監裁罰字第裁52-DA0000000號、第裁52-DA0
    000000號違反道路交通管理事件裁決書部分：
    (一)按機器腳踏車駕駛人及附載座人，未帶安全帽者，處駕駛
      人500 元罰鍰；汽車駕駛人，行經有燈光號誌管制之交岔
      路口闖紅燈者，處600 元以上1,200 元以下罰緩；汽車駕
      駛人，駕駛汽車有違反本條例之行為，不服從交通勤務警
      察或依法令執行交通指揮、稽查任務人員之指揮或稽查者
      ，除按各該規定處罰外，處新台幣3,000 元以上6,000 元
      以下罰鍰；道路交通管理處罰條例第31條第6 項、第53條
      、第60條第1 項分別定有明文；再按汽車駕駛人有第53情
      形者，依同條例第63條第1 項第3 款之規定，記違規點數
      1 點。
    (二)經查，舉發單位因查獲一名男性駕駛於94年9 月11日下午
      5 時5 分許，騎乘異議人所有之車號MC2- 105號輕型機車
      ，行經桃園縣桃園市○○路、延壽街口時，因駕駛人未戴
      安全帽，經警方鳴笛及用手勢示意攔停，惟該機車駕駛人
      並未理會，沿中山路連續行經延壽街、中平路、國際路等
      三處有燈光號誌管制之交岔路囗強行闖越紅燈，不服稽查
      而逃逸，而逕行舉發，並填掣桃園縣政府警察局桃警局交
      字第DA0000000 號、第DA0000000 號舉發違反道路交通管
      理事件通知單，並經原處分機關依道路交通管理處罰條例
      第31條第6 項、第53條、第60條第1 項之規定，就機器腳
      踏車駕駛人未依規定戴安全帽、駕車行經有燈光號誌管制
      之交岔路囗闖紅燈部分，處以罰鍰2,300 元, 並記違規點
      數3 點；就違反處罰條例之行為，拒絕停車接受稽查而逃
      逸部分，處以罰鍰3,000 元等情，有上開舉發違反道路交
      通管理事件通知單、裁決書各2 紙附卷為憑。
    (三)再查，本件舉發人即桃園縣政府警察局桃園分局中路派出
      所員警莊建國，於填掣桃園縣政府警察局舉發違反道路交
      通管理事件通知單，於駕駛人姓名處係填載：「逕行舉發
      （男性駕駛）」，此有上開通知單3 紙附卷可稽，而本件
      異議人係女性，有卷附之戶籍謄本可稽，是本件違規行為
      人應係男性，故應認異議人辯稱，伊並無前揭時地之違規
      行為等語，應屬實在。
    (四)雖異議人稱：伊並未將該車牌號碼MC2-105 號輕型機車出
      借他人使用，而該機車亦未遺失並向派出所報案等語；然
      該機車駕駛人因未戴安全帽，經警方鳴笛及用手勢示意攔
      停，惟該機車駕駛人並未理會，沿中山路連續行經延壽街
      、中平路、國際路等三處有燈光號誌管制之交岔路囗強行
      闖越紅燈，以此危險方式駕駛，不服稽查而逃逸等情，業
      據桃園縣政府警察局桃園分局94年10月14日以桃警分交字
      第0941050905號函覆原處分機關明確，依上開函示內容，
      舉發員警既能明確記載該機車駕駛人沿桃園縣桃園市○○
      路連續行經延壽街、中平路、國際路等三處有燈光號誌管
      制之交岔路囗強行闖越紅燈，舉發單位顯已追逐上開機車
      達一定距離以上，而舉發單位見機車駕駛人未戴安全帽，
      經警方鳴笛及用手勢示意攔停，惟該機車駕駛人並未理會
      並強行離去之情形下，其心理自應已有所準備，並在追查
      機車駕駛人達一定之距離，而舉發員警與異議人亦無任何
      仇隙，是就車牌號碼之填載，應無誤載之情。
    (五)雖異議人並非本件違規之機車駕駛人，業如前述，然按「
      本條例關於車輛駕駛人之處罰，如應歸責於車輛所有人者
      ，處罰車輛所有人。」，道路交通管理處罰條例第85條第
      3 項定有明文。又「逕行舉發違反道路交通管理事件，經
      汽車所有人依通知單之應到案日期前到案，並告知違規駕
      駛人姓名、身分證統一編號及住址者，處罰機關應即另行
      通知違規駕駛人到案依法處理；逾應到案日期，處罰機關
      應依本條例第八十五條第三項規定處罰該汽車所有人。」
      ，違反道路交通管理事件統一裁罰標準及處理細則第24條
      亦有規定。本件異議人係前述違規機車之所有人，為其所
      自認。而該機車於前述時間、地點經人騎乘，並有前述違
      規行為，亦如前述。異議人既係前述機車之所有人，其對
      該機車於前述時間係由何人占有、使用，自應知悉（縱事
      發時並不知悉，其後接獲警方逕行舉發時，亦應查知），
      並依前開規定向原處分機關告知實際違規駕駛人之姓名等
      資料，以資查證。然異議人接獲舉發後，並未於規定之到
      案日期前到案告知違規駕駛人之姓名等資料，此有原處分
      機關94年12月26日竹監桃字第0940028417號函示明確，是
      原處分機關引用前開規定，依據道路交通管理處罰條例第
      31條第6 項、第53條、第60條第1 項規定，對前述機車所
      有人之異議人罰以罰鍰，並依同條例第63條第1 項第3 款
      規定記違規點數3 點，尚無違誤之處。
    (六)綜上所述，異議人就原處分機關桃監裁罰字第裁52-DA000
      0000號、第裁52-DA0000000號違反道路交通管理事件裁決
      書部分聲明異議，為無理由，應予駁回，爰裁定如主文第
      二項所示。
據上論斷，應依道路交通管理處罰條例第87條第2 項、道路交通
案件處理辦法第20條前段、第19條，裁定如主文。
中    華    民    國    95    年    1     月    16    日
                  交通法庭    法  官  陳心婷
以上正本證明與原本無異
如不服本裁定應於送達後5日內向本院提出抗告狀
                              書記官  陳青瑜
中    華    民    國    95    年    2     月    10    日


司法院資訊處製作；財團法人民間司法改革基金會備份。
